臺灣臺北地方法院刑事判決　　　　　　　　94年度易字第58號
　　公　訴　人　臺灣臺北地方法院檢察署檢察官
　　被　　　告　乙○○
　　選任辯護人　歐宇倫律師
　　　　　　　　王嘉斌律師
　　　　　　　　廖于清律師
上列被告因妨害名譽案件，經檢察官提起公訴（九十三年度偵字
第二一五三九號），本院判決如下：
    主    文
乙○○公然侮辱人，處拘役伍拾日，如易科罰金，以佰元折算
壹日。
    犯罪事實
一、緣乙○○與丙○○均為台北縣新店市○○路七十七巷「海悅
    假期社區」內之住戶，雙方先前因社區內工程事宜已有嫌隙
    。民國九十三年七月十一日晚間，其二人均參與社區管理委
    員會會議，當日約晚間二十三時三十分許散會後，與會之住
    戶陸續步出該社區Ｅ棟會議室至社區中庭之際，乙○○上前
    攔住丙○○，雙方再因社區事務發生口角，乙○○竟在該社
    區中庭內，有戊○○、丁○○、甲○○、何明星、周進興夫
    婦等該社區住戶特定多數人在場得以共見共聞之公然狀態下
    ，基於公然侮辱丙○○之單一接續犯意，先辱稱丙○○「豬
    」，再多次辱罵丙○○「你給我幹」等語，使丙○○在精神
    上、心理上感受難堪、不快，而對丙○○公然侮辱。
二、案經丙○○訴由台灣台北地方法院檢察署（下稱台北地檢署
    ）發交台北縣政府警察局新店分局調查後移送台北地檢署檢
    察官偵查起訴。
    理    由
壹、本件檢察官及被告主張之證據如下列所示，各該證據是否具
    有證據能力，應先分述之：
  一、告訴人丙○○之證述：
      告訴人丙○○於警詢及接受檢察官訊問時所為之證述，係
      基於告訴人地位為之，而為被告以外之人於審判外之言詞
      陳述，依刑事訴訟法第一百五十九條第一項之規定，前述
      證述原則上不具證據能力；惟告訴人丙○○於本院九十四
      年六月一日審理時，已基於證人地位、經合法具結、並在
      賦予被告對質詰問機會之情形下，在本院公判庭為證述，
      且與其在警詢及接受檢察官之偵查中所為供述內容並無矛
      盾之處（詳如後述），在本件訴訟上，本院當認其在本院
      審判中所為前開供述，在理論上屬於「較好的證據」，而
      認為其前開在本院審理時所為之供述有證據能力（王兆鵬
      教授著刑事訴訟法講義(二)一書第二六一頁，二００三年四
      月二版第一刷參照）。
  二、證人戊○○於警詢及接受檢察官偵查中之證述：
      證人戊○○於警詢及接受檢察官訊問時所為之證述，係基
      於證人地位為之，而為被告以外之人於審判外之言詞陳述
      ，依刑事訴訟法第一百五十九條第一項之規定，前述證述
      原則上不具證據能力；惟證人戊○○於本院九十四年六月
      一日審理時，已基於證人地位、經合法具結、並在賦予被
      告對質詰問機會之情形下，在本院公判庭為證述，且與其
      在警詢及接受檢察官之偵查中所為供述內容並無矛盾之處
      （詳如後述），在本件訴訟上，如前所述，本院當認其在
      本院審判中所為前開供述，在理論上屬於「較好的證據」
      ，而認為其前開在本院審理時所為之供述有證據能力。
  三、證人丁○○於警詢及接受檢察官偵查中之證述：
      證人丁○○於警詢及接受檢察官訊問時所為之證述，係基
      於證人地位為之，而為被告以外之人於審判外之言詞陳述
      ，依刑事訴訟法第一百五十九條第一項之規定，前述證述
      原則上不具證據能力；惟證人丁○○於本院九十四年六月
      一日審理時，已基於證人地位、經合法具結、並在賦予被
      告對質詰問機會之情形下，在本院公判庭為證述，且與其
      在警詢及接受檢察官之偵查中所為供述內容並無矛盾之處
      （詳如後述），在本件訴訟上，如前所述，本院當認其在
      本院審判中所為前開供述，在理論上屬於「較好的證據」
      ，而認為其前開在本院審理時所為之供述有證據能力。
  四、證人己○○於警詢及接受檢察官偵查中之證述：
      證人己○○於警詢及接受檢察官訊問時所為之證述，係基
      於證人地位為之，而為被告以外之人於審判外之言詞陳述
      ，依刑事訴訟法第一百五十九條第一項之規定，前述證述
      原則上不具證據能力；惟證人己○○於本院九十四年六月
      一日審理時，已基於證人地位、經合法具結、並在賦予被
      告對質詰問機會之情形下，在本院公判庭為證述，且與其
      在警詢及接受檢察官之偵查中所為供述內容並無矛盾之處
      （詳如後述），在本件訴訟上，如前所述，本院當認其在
      本院審判中所為前開供述，在理論上屬於「較好的證據」
      ，而認為其前開在本院審理時所為之供述有證據能力。
  五、證人甲○○於本院審理時之證述：
      證人甲○○於本院九十四年六月一日審理時，已基於證人
      地位、經合法具結、並在賦予被告對質詰問機會之情形下
      ，在本院公判庭為證述，而認為其前開在本院審理時所為
      之供述有證據能力。
貳、被告在本院審理中固不否認於九十三年七月十一日晚間參加
    該社區之管理委員會，且散會後在中庭曾與丙○○夫婦發生
    口角，惟堅決否認有何公然侮辱之犯行，辯稱：我當時是在
    跟告訴人的先生甲○○講話，我沒有罵丙○○「豬」及「你
    給我幹」云云，經查：
  一、證人丙○○、戊○○、丁○○、己○○、甲○○於本院審
      理時經隔離訊問後之證述：
    (一)、丙○○於本院審理時之證述：
        九十三年七月十一日晚上，我有參加社區所召開的會議
        ，當天共有十二位委員及部分住戶參加，共有二十幾人
        ，開完會的時間大約晚上十一點半，被告也有去開會，
        他那個月是代理財務委員。開會當中並沒有發生衝突，
        但因為工程案的問題，委員互有意見，有一個鄭委員說
        ，既然這個綠水公司案大家有意見，此次會議不討論，
        下個月再討論。被告在會議快要結束的時候，就對著己○○說：「走，不要跟這群豬講話，這一群都是豬」。
        就離開會場，接下來各個委員就陸續離開會場，出到中
        庭的時候，我也跟在後面走出來，結果被告看我走出來
        後，就追到我這邊說：「你給我幹」、「去告我啊」，
        至少罵五、六次，嘴巴一直唸，沒有作任何手勢及動作
        。我先生距離我不到三公尺，本來在跟主委講話，聽到
        被告罵我就走過來，跟被告說你罵誰是豬，你罵我太太
        幹什麼，被告說：我就是這樣，怎樣。我先生還跟被告
        說你要留點口德，被告說我不知道什麼叫做口德。被告
        在對我罵不好聽的話時，我附近有戊○○、丁○○、己○○、甲○○等語（本院九十四年六月一日審判筆錄參
        照）。
    (二)、證人戊○○於本院審理時之證述：
        九十三年七月十一日晚上我有參加委員會的會議，在會
        議中，被告有無罵丙○○，我沒有注意到，開完會後到
        中庭我看到丙○○站在被告的面前，對著被告說：你是
        在罵誰豬。被告說：我在罵你，你給我幹，你給我幹。
        罵十聲裡面有七、八聲是罵：你給我幹。我一時愣住，
        沒有說話，因為聽起來被告怎麼向長輩說這種話。丁○○當時有在現場，就在我旁邊。丁○○跟被告說你年輕
        人也有口德一點。己○○也有在現場，但是他那個時候
        跟丙○○的先生在那邊講話，有一點距離，六、七公尺
        左右。被告在罵丙○○的時候，他先生有走過來，對著
        被告說：你在罵誰。當時現場有七、八人在中庭，有我
        、丁○○、丙○○、被告、己○○，其他還有一些人我
        不知道。後來己○○就把被告拖走，這場爭執大約有十
        幾分鐘等語（本院九十四年六月一日審判筆錄參照）。
    (三)、證人丁○○於本院審理時之證述：
        九十三年七月十一日晚上我有去旁聽參加委員的會議，
        開完會後，被告跟己○○下來，就沿路罵說：不要跟你
        們這群豬開會。到了中庭之後，被告攔住丙○○，罵他
        ，罵說：我就是這種人，你給我幹一下，用台語講。我
        在旁邊跟被告說不要這樣罵。當時在中庭大約有十個人
        左右，因為都是陸陸續續的進出，名字我沒有辦法說出
        ，有周進興及他太太、何明星、戊○○、丙○○、被告
        、甲○○、己○○等人，被告罵丙○○的時候，我跟被
        告說：人家先生在旁邊你不要罵人家。甲○○站的比較
        遠，後來我聽到甲○○對被告說：你在說什麼話。被告
        罵丙○○很多次，算不出來，被告說：我就是這種人，
        你給我幹，衝突大約有七、八分鐘有。我開完後下來到
        中庭時，就有看到被告在罵人，被告在罵人的時候，有
        我、己○○、被告、甲○○、何明星、周進興夫婦等等
        語（本院九十四年六月一日審判筆錄參照）。
    (四)、證人己○○於本院審理時之證述：
        九十三年七月十一日管委會結束之後我跟被告從二樓到
        社區的中庭，走到交誼廳的門口。當時還有丙○○夫妻
        ，旁邊沒有別人。我是趨前向甲○○說，如果是丙○○
        要告人家的話，要舉證正確。後來被告叫我說到樓上去
        ，因為我們同住一棟，被告叫我的時候，甲○○就對著
        被告說：你在會議上罵誰是豬。被告說：我沒有罵任何
        人是豬。甲○○一直就在質問被告，兩人有點爭執，甲○○有點動怒，反而指著被告說：你才是豬。被告說：
        你在罵誰豬，甲○○說：你就是豬。甲○○並對被告說
        ：你們全家都是豬。這時候甲○○動怒重複說兩次，甲○○說這句話的時候，一面在脫手錶。被告說你能拿我
        奈何，因為我的台語不是很靈光，我理解出來的意義：
        是你能對我怎樣的意思。並且說你明天等著接我的存證
        信函。當時丙○○是站在我的正面的位置，我跟甲○○
        是對角。當時都是甲○○跟被告在對話，丙○○只有在
        他先生罵對方是豬的時候，旁邊有幫腔說一些粗俗的話
        ，譬如說是豬的話。我們在中庭的時間不超過五分鐘左
        右，除了我們四個人之外沒有別人，開完會之後，我只
        有看到何先生及他太太在前面，共有四個人，後面的我
        就不知道，但是也不一定到中庭，我並沒有拉他上樓，
        是到最後被告與甲○○之間的口角完後，我才跟他一起
        上樓等語（本院九十四年六月一日審判筆錄參照）。
    (五)、證人甲○○於本院審理時之證述：
        九十三年七月十一日我有到社區管委會開會，開會時我
        沒有質疑被告有弊案，我們指質疑綠水公司有問題，也
        沒有質疑被告是綠水公司的股東，會議結束之後，我就
        跟潘先生下來走到中庭，我太太也在中庭，與我隔了大
        約有十公尺。當時有被告，及散會後的一些住戶有戊○○、周先生夫婦、丁○○、何明星等人在中庭。反正就
        是一堆人走下來。到中庭之後我是跟己○○在旁邊說：
        開什麼會，主席這麼差，搞得住戶在吵架。己○○說：
        我會告訴他。這個時候，被告跟我太太已經在中庭吵起
        來了，我是在跟己○○談話時聽到的，我那時聽到被告
        罵我太太說：你給我幹，我就是這樣的人，要告去告。
        我說：你年輕人怎麼這樣，要留點口德，為什麼罵人是
        豬，他說：我沒有口德，在中庭發生衝突到結束大約十
        來分鐘，當時是被告要打人的樣子，我才把手錶脫下來
        等語（本院九十四年六月一日審判筆錄參照）。
  二、證人丙○○、戊○○、丁○○、甲○○等人，於本院審理
      時，隔離訊問，且經過檢察官及辯護人交互詰問後之證述
      均為：九十三年七月十一日晚上，社區所召開的會議，當
      天共有十二位委員及部分住戶參加，開完會各住戶就陸續
      離開會場，在中庭的時候，被告與證人丙○○再度發生口
      角，被告則以「豬」公然侮辱證人丙○○，再以「你給我
      幹」等語，接續公然侮辱證人丙○○，期間並經證人丁○○出言阻止被告，且證人即丙○○之先生甲○○當場向被
      告質疑為何罵人等情，業具證人丙○○、戊○○、丁○○
      、甲○○證述明確，經核其等所述，相互符合，且無任何
      矛盾之處，堪信為真實。
  三、證人己○○雖於本院審理時證述，當天管委會結束之後，
      其與被告從二樓到社區的中庭。當時只有丙○○及甲○○
      ，旁邊沒有別人。且是甲○○對著被告質疑，為何在會議
      上罵豬，兩人才開始有爭執，甲○○有點動怒，並開始脫
      手錶，反而指著被告說你們全家都是豬，被告則說你能奈
      我何，期間都是甲○○跟被告在對話，丙○○只有在他先
      生罵對方是豬的時候，旁邊有幫腔說一些粗俗的話，當中
      都沒有其他人等情。惟此與其他四位證人經隔離訊問，且
      由檢察官、辯護人實施交互詰問後所證述，相差甚遠，本
      院並當庭命證人丙○○、戊○○、丁○○與證人己○○針
      對此點對質，其等對質如下：
      證人戊○○證述：「當時被告對著丙○○說，你要給我幹
      ，重複了沒有十次也有七、八次，我們明明都在現場。」
      等語；證人丁○○證述：「證人己○○說的完全不正確，
      是己○○跟被告先下樓，我們開會是在Ｅ棟，他們也住Ｅ
      棟，並沒有馬上上樓，己○○把甲○○拉到另一邊談事情
      。」等語；證人丙○○證述：「己○○他一出來就在交誼
      廳的門口跟我先生對話，我下來的時候就被被告攔下來。
      」等語，而證人己○○則證述：「一個男人如果他的女人
      被侮辱的話，會有何動作？如果當時甲○○聽到他老婆被
      人家罵沒有作反應，不出手打人的話才怪」等語。本院相
      互比對證人之證述，認證人丙○○、戊○○、丁○○、甲○○所述，較接近當時事情發生先後之順序，且無任何矛
      盾之處，反觀證人己○○所述，當時正屬住戶開會完畢相
      繼步行至中庭之際，在現場之人當不可能僅有被告、丙○○、甲○○、己○○等四人，證人己○○所述顯不實在，
      又證人己○○於對質時之上述意見，純屬個人臆測之詞及
      經驗法則，本院衡諸吾人若聽到自己家人（例如：配偶）
      遭他人辱罵，並非所有人之反應都是出手打人，除了暴力
      相向，尚有其他更好解決之道，是證人己○○於本院審理
      時之證述，不足為被告有利之認定。
  四、至於辯護人於實施交互詰問時，請上開證人標出當天在中
      庭，各人之站立位置，並以證人丙○○、戊○○、丁○○
      及甲○○在平面圖上所標出證人站立位置不完全相符，認
      定證人丙○○、戊○○、丁○○及甲○○於本院審理時之
      證述不足採信，本院審酌當時被告與告訴人發生爭執之中
      庭，屬於住戶可自由往來行走之活動空間，且當時又正當
      開完管理委員會各住戶陸續步出中庭之際，或有人駐足交
      談，或隨時因其他事由更改站立位置，是若要求證人等四
      人標出當時在中庭之各住戶之站立位置完全相同，毫無誤
      差，實屬嚴苛，且與本院判斷被告是否侮辱證人丙○○無
      涉，是辯護人此部份之辯護不足為被告有利之認定。
  五、綜上所述，本件事證明確，應予依法論科。
、論罪科刑之法律適用：
    核被告乙○○所為，係犯刑法三百零九條第一項公然侮辱罪
    。又被告在同一時間在同一地點內，先以「豬」公然侮辱告
    訴人丙○○，再以「你給我幹」等語多次公然侮辱告訴人丙○○，係侵害同一法益，各行為之獨立性極為薄弱，依一般
    社會健全觀念，在時間差距上，難以強行分開，在刑法評價
    上，以視為數個舉動之接續施行，為包括之一行為予以評價
    ，為接續犯。爰審酌被告與告訴人雙方彼此為鄰居關係，被
    告因社區工程之事宜與告訴人丙○○意見不合，即以上述不
    堪之言語在大庭廣眾之下辱罵年紀較其年長之告訴人丙○○
    ，造成告訴人丙○○精神上及心理上均不舒坦之犯罪手段暨
    其等犯罪動機、犯罪所造成之損害等一切情狀，爰對被告量
    處如主文所示之刑，並諭知易科罰金之折算標準。
據上論斷，應依刑事訴訟法第二百九十九條第一項前段、刑法第
三百零九條第一項、第四十一條第一項前段，罰金罰鍰提高標準
條例第一條前段、第二條，判決如主文。
本案經檢察官李建論到庭執行職務。
中　　華　　民　　國　　94　　年　　6 　　月　　10　　日
　　　　　　　　　刑事第九庭審判長法　官　葉建廷
                                  法  官  官信成
                                  法  官  葉珊谷
以上正本證明與原本無異。
檢察官、被告如不服本判決，應於判決送達後10日內，向本院提
出上訴狀（告訴人丙○○如對於本判決不服者，應具備理由請求
檢察官上訴，其上訴期間之計算係以檢察官收受判決正本之日期
為準）。
  　　　　　　　　　　　　　　　　書記官　顏淑華
中　　華　　民　　國　　94　　年　　6 　　月　　10　　日
附錄本案論罪科刑法條全文：
中華民國刑法第三百零九條：
公然侮辱人者，處拘役或三百元以下罰金。
以強暴犯前項之罪者，處一年以下有期徒刑、拘役或五百元以下
罰金。
